臺灣桃園地方法院民事判決　　　　　　　99年度訴字第1031號
原　　　告　佳郁電器有限公司
法定代理人　陳盛松
訴訟代理人　陳智義律師
被　　　告　洪憶晴
上列當事人間請求侵權行為損害賠償等事件，於民國100 年11月
10日辯論終結，本院判決如下：
    主      文
原告之訴駁回。
訴訟費用由原告負擔。
    事實及理由
一、原告主張：原告公司代表人陳盛松與被告原係夫妻關係，原
    告公司之收入支出皆係以被告在新竹國際商業銀行（現經渣
    打銀行合併）中原分行帳號：000000000000號（下稱：系爭
    帳戶）進出，為便原告現金出入使用，該帳戶之金融卡由陳
    盛松使用，而存摺、空白支票、印章等則由被告持有。民國
    97年6 月1 日被告因與陳盛松發生嫌隙而離家出走，但在97
    年4 月前某日，陳盛松持上開金融卡欲提領帳戶內款項時，
    發現無法提領便詢問被告，被告辯稱係因遺失金融卡所致。
    被告離家前後有無動用上開帳戶款項原告並不知悉，原告係
    待向被告提出刑事侵占告訴，才知被告有於97年4 月28日自
    上開帳戶提領新臺幣（下同)69 萬元。為此，因原告使用被
    告系爭帳戶作為貨款進出係屬委任關係，爰依民法第184 條
    第1 項前段及第226 條規定，請求被告返還69萬元。並聲明
    ：被告應給付原告69萬元，並自97年4 月29日起至清償日止
    ，按年息百分之5 計算之利息。
二、被告則以：原告雖於97年4 月28日前有匯入超過69萬元至系
    爭帳戶內，但原告匯錢至系爭帳戶，係因原告沒有支票，並
    為逃漏稅，所以由被告代原告開立支票以支付廠商貨款，該
    帳戶內除原告所匯入金錢，尚有被告父母親所贈與172 萬元
    、新光及國泰人壽保險公司支付款項1,084,137 元、桃園縣
    政府補助款47,462元及朋友借貸之還款共28,500元，共計2,
    880,099 元，另被告也有向娘家借款2,689,085 元，再轉借
    原告作為營運周轉金，並在收到客戶貨款後以為沖銷，而被
    告為系爭帳戶之所有人，當然有權領用該帳戶內之金錢，又
    被告所提領69萬元，係用以支付員工薪水、原告公司汽車稅
    金、家庭生活費用、客戶請款及子女教養、保險費等。再者
    ，被告與陳盛松當時共同創立原告公司，原告從未支付被告
    薪水，也未分紅與被告，而被告自85年4 月25日起即任職，
    直至97年6 月15日甫離開，如以每月最低工資17,880元計，
    被告此段期間應可領得工資共2,592,600 元，故被告亦得以
    未領得之工資對原告主張抵銷，原告主張自無理由，應予駁
    回等語資為抗辯，並為答辯聲明：原告之訴駁回。
三、兩造不爭執之事實
（一）原告有於97年4 月28日前陸續匯入超過69萬元至被告所有
      之系爭帳戶。
（二）被告有於97年4 月28日至系爭帳戶內提領69萬元之事實。
（三）本件原告主張侵權行為之請求並未罹於時效。
四、得心證之理由
    原告主張被告未經同意，擅自系爭帳戶提領69萬元，乃不法
    侵占原告之財產云云。為被告所否認，並以前揭情詞置辯。
    被告就系爭支票辦理掛失止付之行為有無故意、過失不法侵
    害原告之權利，而應負侵權行為損害賠償責任？被告有無受
    原告委任，而因可歸責於己之事由，致原告受有損害，而應
    負債務不履行損害賠償責任？茲論述如下：
（一）按當事人主張有利於己之事實者，就其事實有舉證之責任
      ，民事訴訟法第277 條定有明文。又當事人主張有利於己
      之事實者，就其事實有舉證之責任。其因侵權行為所生之
      損害賠償請求權，以行為人有故意或過失不法侵害他人之
      權利為成立要件；若請求人先不能舉證以證實自己主張之
      事實為真實，則行為人就其抗辯事實即令不能舉證，或所
      舉證據尚有疵累，亦應駁回請求人之請求( 最高法院17年
      上字第917 號判例、92年度台上字第1505號裁判意旨參照
      ) 。經查，系爭帳戶為被告所設立，並有提供原告匯入款
      項後再開立支票以為支付廠商貨款之用，又被告有於97年
      4 月28日自系爭帳戶提領69萬元，且原告於被告提領之前
      ，確有匯入超過69萬元至系爭帳戶等情，均為兩造所不爭
      ，復有原告提出之系爭帳戶歷史交易明細表附卷可稽（見
      99年度司促字第14601 號卷第10頁），堪信為真實。原告
      雖主張被告有侵占上開69萬元而構成侵權行為云云；惟查
      ，依原告於本件及另案偵查中主張，原告公司之收入支出
      皆係以系爭帳戶進出使用，陳盛松雖持有該帳戶之金融卡
      ，但因被告為原告公司會計，故系爭帳戶之存摺、空白支
      票、印章等則由被告所持有等語（見99年度司促字第1460
      1 號卷第3 頁、臺灣桃園地方法院檢察署98年度他字第43
      09號卷第1 頁），復參以卷附之系爭帳戶所開立之支票存
      根等（見上開偵查卷第41～66頁），可見原告對其所匯入
      系爭帳戶之金錢有交由被告管理、使用等情，又陳盛松於
      另案偵查中亦稱，系爭帳戶均係被告在處理，伊不知道系
      爭帳戶內除原告公司的錢外，有無被告自己的錢，被告提
      領69萬元前，伊從未與被告嚴謹區分私人錢及公司錢，所
      有的錢都係交由被告處理等語（見上開偵查卷第32頁）；
      另稱，原告公司的錢均係進系爭帳戶，公司的車子牌照稅
      、燃料稅等費用均係被告拿公司的錢去繳，被告及伊與被
      告所生子女之生活費用支出，亦係從公司的錢支付，伊同
      意被告支出上開費用等語（見另案偵查卷第151 ～152 頁
      ），足徵原告並未限制使用用途，而同意被告提領、使用
      系爭帳戶內之金錢，則認原告既已概括授權被告提領、使
      用，被告前開提領行為自難認有何「不法」侵害原告之情
      事之有。再者，觀諸系爭帳戶之交易紀錄，被告提領系爭
      69萬元前，該帳戶內已有諸多金錢出入紀錄，交易之對象
      亦甚繁雜，則原告於提領前縱有匯入超過69萬元至系爭帳
      戶，然被告於97年4 月28日提領時，該69萬元是否均為原
      告所匯入，亦屬有疑。綜此，原告就被告有故意、過失不
      法侵害其權利之事實尚無法舉證證明，揆諸前開法條及判
      例意旨，縱被告未能舉證其提領、使用該69萬元之用途、
      事項，仍認原告依民法第184 條第1 項前段規定請求被告
      給付為無理由，應予駁回。
（二）原告雖主張被告受有委任，則其前開提領69萬元之行為，
      應依民法第226 條規定，負債務不履行損害賠償責任云云
      ；然查，兩造間究否存有委任關係，除為被告所否認外，
      且原告就其委託被告處理何等事務，該具體之事項、內容
      係屬為何，亦未見原告予以舉證證明，又承上所述，原告
      既有同意被告使用其所匯入系爭帳戶之金錢，自有概括授
      權被告以為使用、處理，則原告縱主張被告逾越授權範圍
      而構成侵占，亦應對此負舉證之責，但原告就此不僅未加
      舉證，且觀以系爭帳戶之歷史交易明細表，97年4 月28日
      之後，陳盛松仍有多次以其所有合作金庫銀行、帳號：00
      00000000000 號帳戶匯入金錢至系爭帳戶（97年7 月9 日
      匯入2 萬元、97年11月28日匯入2 萬元、98年1 月23日匯
      入2 萬8 千元、98年4 月21日匯入1 萬1 千元），顯見原
      告並無禁止被告使用其所匯入之金錢，否則又豈會明知系
      爭帳戶為被告所管理、使用，仍接連匯款至系爭帳戶之理
      。從而原告主張被告應付民法第226 條債務不履行損害賠
      償責任，殊非有據，應予駁回。
五、綜上所述，原告主張依據民法第184 條第1 項前段及第226
    條規定，訴請被告給付，均無理由，應予駁回。
六、本件兩造其餘攻擊、防禦方法與被告抵銷之抗辯，經本院悉
    予審酌後，認均無礙於本件之判斷，於茲不贅。
七、據上論結，原告之訴為無理由，依民事訴訟法第78條判決如
    主文。
中    華    民    國   100    年    11    月    24    日
                  民事第一庭  法  官  華奕超
以上正本係照原本作成
如對本判決上訴，須於判決送達後20日內向本院提出上訴狀。如
委任律師提起上訴者，應一併繳納上訴審裁判費。
中    華    民    國   100    年    11    月    24    日
                              書記官  谷貞豫